【裁判字號】    95,訴,29
【裁判日期】    950921
【裁判案由】    損害賠償
【裁判全文】
臺灣高等法院臺中分院民事裁定            95年度訴字第29號
原      告  戊○○○
原      告  乙○○
原      告  癸○○
原      告  丁○○
原      告  子○○
原      告  丙○○
原      告  甲○○
兼上七人共同
訴訟代理人  己○○
被      告  辛○○
                        之5（現於臺灣台中看守所）
被      告  壬○○
共      同
訴訟代理人  陳漢洲律師
複  代理人  庚○○
上列原告因被告涉犯偽造有價證券等刑事案件（94年度金上更(一)
字第327號），提起附帶民事訴訟，請求損害賠償事件（95年度
附民字第54號），經刑事庭移送民事庭審理，本院裁定如下：
    主      文
原告之訴及假執行之聲請均駁回。
訴訟費用由原告負擔。
    理      由
一、原告等主張：原告等人均為茂豆系統科技有限公司（以下簡
    稱茂豆公司）之股東，被告等二人則係經營時佑電信網路股
    份有限公司（以下簡稱時佑公司），89年6月間茂豆公司與
    時佑公司訂約，時佑公司以1500萬元價格併購茂豆公司全部
    股份，依約先由時佑公司支付500萬元，已經付清，其餘100
    0萬元約定等時佑公司在國內上市或上櫃後發行股票之時，
    茂豆公司之股東得按出資額以每股20元價格購買時佑公司的
    股票，詎被告等於92年間竟將時佑公司撤銷公司登記併入被
    告等在美國境內虛設雷升科技公司，致時佑公司股票無法在
    國內上市或上櫃，即註銷登記，使原告等受有如附表所示金
    額之損害，爰依侵權行為之法律關係聲明求為判決：(一)、被
    告等應給付原告己○○新臺幣（下同）26萬元元，及自民國
    89年7月1日起至清償日止，按年息百分之五之利息。(二)、被
    告等應給付原告戊○○○26萬元，及自民國89年7月1日起至
    清償日止，按年息百分之五之利息。(三)、被告等應給付原告
    乙○○66萬元，及民國89年7月1日起至清償日止，按年息百
    分之五之利息。(四)、被告等應給付原告癸○○162萬元，及
    自民國89年7月1日起至清償日止，按年息百分之五之利息。
    (五)被告等應給付原告丁○○74萬元，及自民國89年7月1日起
    至清償日止，按年息百分之五之利息。(六)被告等應給付原告
    子○○72萬元，及自民國89年7月1日起至清償日止，按年息
    百分之五之利息。(七)被告等應給付原告丙○○36萬元，及自
    民國89年7月1日起至清償日止，按年息百分之五之利息。
    (八)被告等應給付原告甲○○38萬元，及自民國89年7月1日起
    至清償日止，按年息百分之五之利息。(八)並願供擔保聲請宣
    告假執行。
二、按原告起訴有不合程式或不備其他要件者，法院應以裁定駁
    回之，民事訴訟法第249條第1項第6款定有明文。又因犯罪
    而受損害之人，於刑事訴訟程序固得附帶提起民事訴訟，對
    於被告請求回復其損害，但其請求回復之損害，以被訴犯罪
    事實所生之損害為限，否則縱令得依其他事由，提起民事訴
    訟，亦不得於刑事訴訟程序附帶為此請求。換言之，附帶民
    事訴訟之提起，必以刑事訴訟程序之存在為前提，若刑事訴
    訟未經提起公訴或自訴，或非刑事訴訟程序認定之犯罪事實
    侵害其私權，縱因同一事故而受有損害，亦不得對於應負賠
    償責任之人，提起附帶民事訴訟。另刑事庭移送民事庭之附
    帶民事訴訟，僅移送後之訴訟程序應適用民事訴訟法，若移
    送前之訴訟行為，是否合法，仍應依刑事訴訟法決之。是刑
    事法院得依刑事訴訟法第504條第1項規定，將附帶民事訴訟
    以裁定移送於該法院民事庭者，以合法提起之附帶民事訴訟
    者為限，如提起附帶民事訴訟並非合法，刑事法院縱誤為裁
    定移送於民事庭，該訴之不合法亦不因移送民事庭而受影響
    ，受移送之民事庭仍應認原告之訴不具備民事訴訟法第249
    條第1項第6款之程式，以裁定駁回之（最高法院44年台抗字
    第4號判例參照）。
三、本件被告二人因偽造有價證券等刑事案件，固經本院94年度
    金上更(一)字第327號刑事判決認定被告二人犯有常業詐欺、
    偽造有價證券、行使偽造文書、違反證券交易法等罪，並以
    偽造有價證券罪名判處被告二人罪刑在案。惟查本件原告等
    起訴之事實，在刑事訴訟未經提起公訴，此核之於刑事判決
    書犯罪事實欄所載即明，此有本院94金上更(一)字第327號刑
    事判決書一份附卷可憑。原告請求損害賠償之起訴事實顯非
    刑事判決認定犯罪事實所致，自不得於上開刑事訴訟程序附
    帶提起民事訴訟，本院刑事庭雖誤以裁定移送於民事庭審理
    ，惟揆諸前項說明，本件原告所提起之附帶民事訴訟仍非合
    法，且無從命補正，自應以裁定駁回原告之訴。
四、原告之訴既經駁回，其假執行之聲請即無宣告之依據，應併
    予駁回。
據上論結，本件原告之訴為不合法，依民事訴訟法第463條、第
249條第1項第6款、第95條、第78條、第85條，裁定如主文。
中    華    民    國    95    年    9     月    21    日
                      民事第三庭審判長法  官  陳照德
                                      法  官  曾謀貴
                                      法  官  蔡王金全
以上正本係照原本作成。
抗告利益如未逾150萬元，不得抗告。
如不服本裁定應於裁定送達後10日內向本院提出抗告理由狀（須
按他造人數附具繕本），並繳納抗告裁判費新台幣1,000元。
                                      書記官  許麗花
中    華    民    國    95    年    9     月    25    日
                                                      Ｈ


司法院資訊處製作；財團法人民間司法改革基金會備份。
